臺灣雲林地方法院刑事判決　　　　　　　　　　　　　九十一年度訴字第二一七號
　　公　訴　人　臺灣雲林地方法院檢察署檢察官
　　被　　　告　甲○○
右列被告因違反毒品危害防制條例案件，經檢察官提起公訴（九十一年度偵字第三三
０號），本院判決如左：
    主  文
甲○○連續施用第二級毒品，處有期徒刑拾月。
    事  實
一、甲○○前因施用毒品案件，經台灣基隆地方法院以八十九年毒聲字第一０八六號
    裁定送觀察勒戒後，認有繼續施用毒品傾向，經同院以八十九年毒聲字第一０八
    六號裁定送強制戒治，強制戒治期滿，由台灣基隆地方法院檢察署檢察官於九十
    年七月十六日，以九十年戒毒偵字第六二號為不起訴處分。甲○○未能遠離毒品
    ，又基於概括犯意，於九十年十月下旬某日，在其基隆市安樂區○○○街（起訴
    書誤植為樂利二街）八巷十四號十二樓居處，以將第二級毒品安非他命置放在鋁
    箔紙上燒烤吸食之方式，施用第二級毒品安非他命一次。又於同年十一月五日晚
    上七、八時許，在上址住處，以將第二級毒品安非他命置放在玻璃管內燒烤吸食
    之方式，施用第二級毒品安非他命一次。後來於九十年十一月六日晚上十一點五
    十分許，甲○○因通緝案件為警在基隆市○○路一三七巷口逮捕，經採其尿液送
    驗發現有安非他命類陽性反應，而悉上情。
二、案經基隆市警察局第一分局報告台灣基隆地方法院檢察署檢察官呈請台灣高等法
    院檢察署檢察長令轉台灣桃園地方法院檢察署檢察官呈請台灣高等法院檢察署檢
    察長令轉臺灣雲林地方法院檢察署檢察官偵查起訴。
    理  由
一、被告甲○○對上述犯罪事實坦白承認。被告為警逮捕時所採集之尿液，經送檢驗
    結果，認有安非他命類（含安非他命、甲基安非他命）陽性反應之事實，有警方
    之尿液檢體採集送驗紀錄表、台灣檢驗科技股份有限公司出具之濫用藥物尿液檢
    驗報告等書證在卷可參。又被告前因施用毒品案件，經法院裁定送觀察勒戒、強
    制戒治，於戒治期滿後，經檢察官為不起訴處分等情，有台灣高等法院被告全國
    前案紀錄表、檢察官不起訴處分書附卷可憑。本件事證明確，被告犯行堪以認定
    ，自應依法論科。
二、核被告所為，係犯毒品危害防制條例第十條第二項之施用第二級毒品罪。被告持
    有毒品之低度行為為施用毒品之高度行為所吸收，不另論罪。被告先後二次犯行
    ，時間緊接，觸犯犯罪構成要件相同之罪名，顯係基於概括犯意而為，應依連續
    犯規定論以一罪，並加重其刑。本院審酌被告犯後坦白犯行，庭訊態度良好，惟
    其前因於假釋中犯施用毒品案件，經法院撤銷其假釋，須入獄服殘刑，即自暴自
    棄又犯本案（此為被告供明在卷，並有台灣雲林地方法院檢察署刑案資料查註紀
    錄表、上述前案紀錄表在卷可參），可見被告選擇犯罪來面對壓力，由其犯罪動
    機可認被告有自殘的傾向，價值觀念偏差，而此均應係被告未能徹底戒除毒癮所
    致，本應以較長時間隔離，促使被告得以在這較長的時間內，面對無毒之生活，
    惟念及被告於本案施用毒品之次數為二次，犯罪情節較輕等一切情狀，量處如主
    文所示之刑。
三、公訴意旨另以：被告於九十年十一月七日凌晨一時三十七分經警採尿前七十二小
    時內之某時，在不詳地點，以不詳方式，施用第一級毒品海洛因一次，因而認被
    告另犯毒品危害防制條例第十條第一項之罪。按犯罪事實應依證據認定之，無證
    據不得推定其犯罪事實，刑事訴訟法第一百五十四條定有明文。本件檢察官認被
    告涉有上述罪嫌，無非以被告為警採集之尿液經送驗結果，認亦有鴉片類陽性反
    應為其論據。被告則堅詞否認有施用第一級毒品海洛因之犯行，辯稱：我是在十
    一月五日晚上施用安非他命，可能施用安非他命的玻璃管內有海洛因殘渣；我在
    警局時警察問我有沒有吸，我說沒有，後來才知道跟朋友吸食安非他命的時候，
    可能有摻到海洛因，我是跟朋友借玻璃管，裡面黑黑的，我趕著出去，沒有洗，
    直接放安非他命上去吸食，檢驗出來有海洛因成分，我認為可能是因為如此，我
    不是要推卸責任；當初開庭時，（檢察事務官）有提示驗尿報告，當時我也想不
    出來為何有海洛因反應，檢察官（按：應為檢察事務官）問我有沒有吸食，我說
    沒有，檢察官問我為何有海洛因反應，我說不知道，後來我想一想，才知道問題
    出在哪裡，因為我沒有放在一起吸食的習慣（按：指海洛因及安非他命），檢察
    官檢驗報告出來的時候，我也覺得納悶；我平常的習慣都是用鋁箔紙，我真的那
    次是跟「阿國」借玻璃管，因為他有帶（玻璃管），他說用這個就好，我有問他
    （黑黑的東西），看要不要洗，他說不用；我不是要辯解吸食的方式，因為那不
    重要，我要說這些，是因為當時驗出來的時候，我看到報告才知道有海洛因反應
    ，後來想一想才知道，可能是那天吸食的情形，因為那天去跟朋友拿東西（按：
    指安非他命），他（按：指「阿國」）剛好有玻璃管，比較方便，所以直接用他
    的玻璃管等語。本院認為：
(一)、卷附之上述濫用藥物尿液檢驗報告書固載明被告之尿液是有鴉片類陽性反應，可
    認被告是有施用第一級毒品海洛因無誤。惟被告究竟是出於故意施用，還是出於
    未注意之心態而誤用，則難以一概而論。固然，大多數人之飲食習慣，多是明白
    送入口中之物為何，發生誤食之機率較小，但由於安非他命的吸食方式是用火燒
    烤成煙霧吸食，且置放安非他命容器內殘留之物品，若屬不明，體積又小，恐亦
    將因火烤之「高溫殺菌」效果，令吸食者安心施用，不顧該殘留物的存在。尤其
    ，吸毒者在解癮的當頭，吸食已嫌不及，衡情，不太會去在意殘留在玻璃管內之
    體積不大之不明殘渣為何。此時，即難認被告因不小心而誤食海洛因的辯解，全
    不實在。
(二)、海洛因於實務上常見者為置入香煙內燒烤吸食，或置入針筒內注射施打。惟海洛
    因、安非他命是均可以用玻璃球燒烤產生煙霧以口吸入之方式施用，俗稱「追龍
    」，而視不同吸食者之用毒習性，前述二者亦可同時混合施用等事實，為法務部
    調查局所證實，此觀該局九十一年一月二十五日調科壹字第０九一０三００一六
    三０號函文內容自明。所以，玻璃管內殘留有海洛因殘渣，即屬可能之事。而且
    ，海洛因與安非他命既可同時施用，所以，吸食者不會去清洗玻璃管內殘留之海
    洛因殘渣，即使用該玻璃管施用安非他命，亦屬正常。而被告亦供稱其知道「追
    龍」之吸食方法，故被告事後想起可能是出於上述原因而誤食海洛因之供詞，即
    非無據。
(三)、被告供稱其係向綽號「阿國」之人購買安非他命，購買之後即一起至被告居處施
    用安非他命，並向「阿國」拿玻璃管吸食之事實，亦屬可能之事，實在難以認毫
    無可信。雖然，被告於偵查中自承吸食安非他命之方式是以鋁箔紙燒烤後吸食（
    有偵訊筆錄可稽），於本院審理中，又供稱是向「阿國」之人借吸管施用，而與
    偵查中之供詞有所出入。但是被告於審理中供稱其平常都是用鋁箔紙施用安非他
    命等語，其於偵查中，亦供稱不知道為何尿液會有嗎啡陽性反應等語，本院再參
    諸被告多次施用毒品之素行，可認被告是有施用安非他命之習慣，所以，被告於
    偵查中之供述，只是在不明白為何尿液會有鴉片類陽性反應之情況下，將其以前
    習慣施用安非他命之方式講出來而已，難以被告於偵審所供吸食之方式有異，即
    完全推翻被告在某一訊問階段之說法的真實性。實行公訴檢察官蔣得龍認為被告
    在家裡施用不可能向他人借用吸食器具，且被告是長期施用毒品之人，不可能隨
    便改變吸食的方式，隨便拿一個管子來吸食。對此，被告辯稱：平常鋁箔紙是到
    廚房撕的，那天我要撕紙，「阿國」說有玻璃管，他說用這個就好等語。檢察官
    上述論告是有道理，但是被告的辯解亦非與常情相悖。蓋如前所述，解癮的當頭
    ，只顧趕緊施用已嫌不及，而且施用毒品又是違法，危險之事，為求其迅速，吸
    食之工具如何，除非法院可以查知被告確實有獨特的癖好，不可能改變施用毒品
    之方式，否則，被告向「阿國」拿玻璃管施用安非他命之說法，即難以推翻。再
    者，被告個性是自暴自棄之人，前已敘及，如果本案被告確實有故意施用海洛因
    ，法院認為其當不會否認，編織如上藉口，反正都是要坐牢，不必再費神欺騙法
    官。由這一點觀察，法院亦難認被告說謊。至於綽號「阿國」之人是誰，被告供
    稱不知其真實姓名，實情如何，法院本難期待被告供出「阿國」究竟何人，現在
    何處，以共同維護治安，所以，也不能憑這一點，認為被告之說詞沒有人可以證
    明。
(四)、綜上所述，被告供稱其可能係向綽號「阿國」之人借玻璃管吸用安非他命時，該
    玻璃管內因有海洛因殘渣，以致於其誤食海洛因之事實，法院認為是有可能。因
    此，對於被告是否故意施用海洛因一節，法院仍存有合理之懷疑，尚無確切之證
    據，可以證明被告故意施用海洛因，僅憑上述之尿液檢驗報告書，法院難以得到
    被告故意施用海洛因之確信，是被告施用第一級毒品海洛因之犯行，即屬不能證
    明。
(五)、依據被告供述，檢察官所指被告施用海洛因之行為，是被告於上述最後一次吸食
    安非他命時所誤用，所以，被告施用海洛因之行為若成立犯罪，亦與上述被告施
    用安非他命之犯罪事實，有想像競合犯之裁判上一罪之關係，因此，就被告施用
    海洛因之事實，不另為被告無罪之諭知。
據上論斷，應依刑事訴訟法第二百九十九條第一項前段，毒品危害防制條例第十條第
二項，刑法第十一條前段、第五十六條，判決如主文。
中      華      民      國    九十一    年      九      月     十九     日
                                        臺灣雲林地方法院刑事第一庭
                                            法  官  侯  廷  昌
右正本證明與原本無異。
如不服本判決，應於判決送達後十日內向本院提出上訴狀( 應附繕本 )。
                                            書記官  蔡  金  保
中      華      民      國    九十一    年      九      月     十九     日
毒品危害防制條例第十條
施用第一級毒品者，處六月以上五年以下有期徒刑。
施用第二級毒品者，處三年以下有期徒刑。
